【裁判字號】    95,抗,574
【裁判日期】    951103
【裁判案由】    假扣押
【裁判全文】
臺灣高等法院民事裁定                   95年度抗字第574號
再抗  告人  乙○○
法定代理人  甲○○
            丁○○
代  理  人  盧春律師
上列再抗告人與相對人丙○○間假扣押事件，對於中華民國95年
7月28日本院95年度抗字第574號所為裁定，提起再抗告，茲裁定
如下：
    主      文
再抗告駁回。
再抗告訴訟費用由再抗告人負擔。
    理      由
一、再抗告意旨略以：強制執行法第50條規定：「查封動產，以
    其價格足清償強制執行之債權額及債務人應負擔之費用者為
    限。」，而依同法第 113條規定，上開規定於不動產之強制
    執行準用之。上開條文所稱之價格，係指實際上強制執行拍
    定之價格而言，而拍定價格之預估，應審酌拍賣標的物市場
    之需求。本件相對人所有坐落台北市○○區○○段4小段262
    地號土地（下稱 262地號土地）應有部分1/4、同小段246地
    號土地（下稱 246地號土地）應有部分1/4及同小段245地號
    土地（下稱 245地號土地）應有部分3/4之土地3筆（下稱系
    爭 3筆土地），其地目均為林地，且均在人煙罕至之深山內
    ，262、246地號土地聳立於山頂上，且為密佈之雜草與樹林
    ，無道路可供通行，無界址可辨識，毫無經濟效益可言；24
    5地號土地大部分為林地 ，坡度甚陡，土地頂端平坦處蓋有
    老厝平房，平房之左方為數十尺峭壁，可知系爭 3筆土地均
    不能為有效使用，則於系爭土地終局執行拍賣時，是否得以
    拍定，其拍定之實際價格若干，屆時是否尚有其他債權人參
    與分配受償，所得是否足以清償相對人之債權，於拍定前均
    無法確定，自無所謂超額查封之問題，詎本院民國95年7月2
    8日95年度抗字第574號裁定（下稱原裁定）僅以受查封土地
    之公告地價或申報地價為判斷是否超額查封之依據，對於執
    行法院所審酌之一切事證，未指述何具體理由認為不當，遽
    以撤銷原裁定，其適用強制執行法第50條規定顯有違誤，求
    予廢棄原裁定云云。
二、按對於抗告法院之裁定再為抗告，僅得以其適用法規顯有錯
    誤為理由，並經原法院之許可者為限；前項許可，以原裁定
    所涉及之法律見解具有原則上之重要性者為限；第436條之3
    第 3項、第4項之規定，於再抗告準用之，民事訴訟法第486
    條第4項、第5項、第6項及第436條之3第3項後段分別定有明
    文。又，所謂適用法規顯有錯誤，係指確定裁判違背法規或
    現存判例解釋者，或抗告法院所為之裁定，就其取捨證據自
    行確定之事實，適用法規所持法律上判斷顯有錯誤而言（最
    高法院71年台再字第21 0號判例意旨參照）。且所謂原則上
    之重要性，係指該再抗告事件所涉及之法律問題，意義重大
    而有加以闡釋之必要者而言。
三、本件相對人不服台灣士林地方法院94年度執全字第2365號裁
    定，提起抗告，經本院以抗告有理由予以廢棄發回上開裁定
    ，茲再抗告人對原裁定提起再抗告，並以前開理由提起再抗
    告，惟按土地公告現值係反應土地價值之現狀，除有其他事
    證足以證明顯與系爭土地之價值有所不符外，應得作為是否
    超額查封之審酌依據。查 262、246、245地號土地雖屬林地
    、位處偏遠地區，然其公告現值均為新台幣（下同 ）7,000
    元/平方公尺 ，面積分別為3,346平方公尺、1,701平方公尺
    及3,961平方公尺，相對人應有部分分別為1/4、1/4及3/4，
    依其公告現值計算，價值分別為5,855,500元、2,976,750元
    及20,795,250元，合計29,627,500元；另相對人於93年 1月
    間既申報地價為每平方公尺2,480元，足見系爭3筆土地確有
    此價值，則縱以此為計算之標準，系爭土地之價值分別為2,
    074,520元、1,054,620元及7,367, 460元，亦超過再抗告人
    假扣押債權額200萬元甚多 ，且再抗告人除查封系土地之外
    ，亦另扣押相對人之存款債權189,798元 ，為兩造所不爭執
    ，系爭 3筆土地以公告現值或申報地價計算，其價值既遠超
    過再抗告人假扣押債權額，能否謂無超額查封之情形，自有
    再詳予審究之必要。執行法院以系爭土地與他人共有，且係
    林地， 245地號土地上尚有數間建物坐落其上，則於系爭土
    地終局執行拍賣時，是否得以拍定，其拍定之實際價格若干
    ，屆時是否尚有其他債權人參與分配受償，所得是否足以清
    償相對人之債權，於拍定前均無法確定云云，即認為並無超
    額查封之問題，自屬率斷，則相對人主張本件有超額查封之
    情形，並非無據。
四、綜上所述，台灣士林地方法院以94年度執全字第2365號裁定
    駁回相對人之聲明異議，於法尚有未合，本院將之廢棄發回
    ，並無適用法規顯有錯誤之情形。揆諸前開說明，本件再抗
    告於法不合，應予駁回。
五、據上論結，本件再抗告為不合法，爰裁定如主文。
中    華    民    國    95    年    11    月    3     日
                    民事第十五庭
                        審判長法  官  黃騰耀
                              法  官  許文章
                              法  官  黃國永
正本係照原本作成。
如不服本裁定，應於收受送達後10日內向本院提出抗告狀，並應
繳納抗告費新台幣１千元。
中    華    民    國    95    年    11    月    3     日
                              書記官  葉國乾


司法院資訊處製作；財團法人民間司法改革基金會備份。
